【裁判字號】    95,訴,302
【裁判日期】    950329
【裁判案由】    違反著作權法
【裁判全文】
臺灣彰化地方法院刑事判決               95年度訴字第302號
公  訴  人  臺灣彰化地方法院檢察署檢察官
被      告  乙○○
上列被告因違反著作權法案件，經檢察官提起公訴（95年度偵字
第142 號），本院合議庭裁定由受命法官獨任進行簡式審判程序
，茲判決如下：
    主  文
乙○○連續意圖銷售而擅以重製於光碟之方法侵害他人之著作財
產權，處有期徒刑捌月，緩刑貳年。扣案如附表所示光碟片共計
貳佰肆拾肆片、電腦主機壹部（內含燒錄機貳臺及電源線壹條）
、空白光碟片共計壹佰片及光碟包裝棉套貳拾個，均沒收。
    犯罪事實
一、乙○○明知附表所示之視聽著作，係附表所示之著作財產權
    人專屬授權予群體工作室有限公司（下稱群體公司），得由
    群體公司在臺灣地區享有發行權、重製權及出租權，享有著
    作財產權之視聽著作，均尚在著作財產權存續期間內，任何
    人未經各該享有著作財產權人之同意或授權，不得擅自重製
    及散布，竟基於意圖銷售而擅自以重製於光碟之方法侵害他
    人著作財產權之概括犯意，未經前開著作財產權人之同意或
    授權，連續自民國94年9 月中旬某日起至同年11月中旬某日
    止，在其位於彰化縣大城鄉○○村○○街45號住處，利用自
    己所有之個人電腦主機、燒錄機燒錄至空白光碟片重製成如
    附表所示之盜版影音光碟片共計244 片，而連續擅自以重製
    於光碟之方法，侵害如附表所示之著作財產權人之著作財產
    權。乙○○明知上開重製光碟係侵害著作財產權之重製光碟
    ，復基於散布侵害著作財產權重製光碟之概括犯意，先以上
    開電腦及周邊設備連結至雅虎奇摩拍賣網站（即http：//tw
    .bid.yahoo.com），復以其申請之「i ＿ka2046」帳號，在
    該網站上張貼販賣前揭侵害他人著作財產權重製光碟之名稱
    訊息、聯絡電子郵件信箱「i ＿ka2046 @yahoo.com.tw」、
    行動電話號碼0935—373070及其在中華郵政股份有限公司大
    城郵局（下稱大城郵局）開立局號0000000 、帳號0000000
    號之帳戶名稱，將上揭盜版影音光碟以1 套24片或30片，每
    片新臺幣（下同）12元之價格，供不特定之人上網瀏灠、選
    購，經乙○○確認上網選購客戶已將購買款項匯入其上開帳
    戶後，即將該客戶選購之盜版影音光碟片利用不知情之中華
    郵政股份有限公司之人員，以郵寄方式寄送予該客戶，以此
    方式連續販售侵害群體公司之著作財產權之重製盜版影音光
    碟予不特定客人共計10次。嗣經警方於94年12月23日上午11
    時23分，持本院核發之搜索票，在其前揭上址住處查獲，並
    扣得如附表所示之盜版影音光碟片共計244 片、其所有供重
    製盜版影音光碟所用之電腦主機1 部（內含燒錄機2 臺、電
    源線1 條）及其所有供預備販賣重製盜版光碟所用之空白光
    碟片100 片、光碟包裝棉套20個。
二、案經群體公司訴由內政部警政署保安警察第2 總隊第1 大隊
    第2 中隊報請臺灣彰化地方法院檢察署檢察官偵查起訴。
    理  由
一、本案被告乙○○所犯係死刑、無期徒刑、最輕本刑為3 年以
    上有期徒刑以外之罪，其於準備程序就前揭被訴事實為有罪
    之陳述，經受命法官告知簡式審判程序之旨，並聽取其與公
    訴人之意見後，本院認無不得或不宜改依簡式審判程序進行
    之處，爰依刑事訴訟法第273 條之1 第1 項、第284 條之1
    ，裁定本案由受命法官獨任進行簡式審判程序，合先敘明。
二、上揭犯罪事實，業據被告於本院審理時（參見本院95年3 月
    16日審判筆錄）坦承不諱，核與告訴代理人甲○○於警詢中
    指述之情節相符，並有經濟部公司執照、臺北市政府營利事
    業登記證影本及鑑識證明書各1 紙、智慧財產權證明書、專
    屬授權書影本各2 紙、查獲照片及扣案光碟片照片共計12張
    、中華郵政國內掛號包裹托運單3 張、中華郵政股份有限公
    司彰化郵局94年11月3 日彰營字第0940101891號函、郵局存
    摺影本、雅虎奇摩拍賣網站網頁資料、拍賣帳號「i ＿ka20
    46」申請人及IP基本資料各1 份附卷可稽，核屬相符；復有
    附表所示之盜版影音光碟片共計244 片、被告所有供重製盜
    版影音光碟所用之電腦主機1 部（內含燒錄機2 臺及電源線
    1 條）、供被告預備販賣重製盜版光碟所用之空白光碟片10
    0 片及光碟包裝棉套20個扣案可憑。被告上揭自白核與前揭
    事證相符，應可採信。從而，本案事證明確，被告犯行堪以
    認定，應予依法論科。
三、核被告所為，係犯違反著作權法第91條第3 項、第2 項意圖
    銷售而擅自以重製於光碟之方法侵害他人著作財產權罪。被
    告利用不知情之中華郵政股份有限公司員工郵寄侵害著作財
    產權之光碟重製物而散布，為間接正犯。又按著作權法第91
    條第2 項既係規定意圖銷售或出租而擅自重製他人著作，則
    按照低度行為吸收於高度行為之原則，其出租重製他人著作
    之行為，當吸收於擅自重製行為之中，自應專依重製之規定
    處罰（最高法院92年度臺上字第1425號判決要旨參照）。是
    依上揭說明，被告銷售光碟之行為，當吸收於擅自重製行為
    之中；另被告意圖散布而持有侵害著作財產權之光碟重製物
    之低度行為，為散布之高度行為所吸收，均不另論罪。起訴
    意旨認為被告散布重製光碟部分即違反著作權法第91條之1
    第3 項應與意圖銷售而重製光碟部分即違反著作權法第91條
    第3 項，成立牽連犯，容有誤會，附此敘明。被告先、後多
    次所犯上開意圖銷售而擅自以重製於光碟之方法侵害他人著
    作財產權罪，時間緊接，方法相同，所犯復為構成要件相同
    之罪名，顯係基於概括犯意反覆為之，為連續犯，依刑法第
    56條規定，以一罪論，並加重其刑。爰審酌被告不知對他人
    之智慧財產權予以尊重，違反國際上普遍強調保護智慧財產
    權，以期發揚人類精神創作之潮流，漠視政府保護智慧財產
    權決心，行為固不足取，惟被告因一時思慮未周，致犯本件
    犯行，且犯後坦承犯行，並與上揭告訴人達成和解，堪認具
    有悔意等一切情狀，量處如主文所示之刑。又被告前未曾受
    有期徒刑以上刑之宣告，此有臺灣高等法院被告全國前案紀
    錄表1 份存卷可考，其因一時失慮，偶罹刑典，事後已坦承
    犯行，深具悔意，信其經此刑之宣告後，應知警惕而無再犯
    之虞，本院因認暫不執行其刑為當，爰依刑法第74條第1 款
    予以宣告緩刑2 年，用啟自新。
四、依著作權法第98條規定：「犯第91條至第96條之1 之罪，供
    犯罪所用或因犯罪所得之物，得沒收之。但犯第91條第3 項
    及第91條之1 第3 項之罪者，其得沒收之物，不以屬於犯人
    者為限」，就供犯著作權法第91條第3 項之罪所用之物，或
    因犯著作權法第91條第3 項之罪所得之物，不問屬於犯人與
    否，依法均得予以沒收，而為刑法第38條第1 項第2 、3 款
    之特別規定；又著作權法第98條關於沒收之規定，僅就「供
    犯罪所用之物」以及「因犯罪所得之物」部分特別規範，而
    未就違反著作權法而「預備供犯罪所用之物」，是否不問屬
    於犯人與否，亦得沒收部分，予以特別之規定，自應回歸適
    用刑法第38條第1 項第2 款規定。經查：
  (一)附表所示之盜版影音光碟片共計244 片，均係被告意圖銷售
    而擅以重製於光碟之方法，侵害他人著作財產權所得之物，
    此為被告所自承，爰均依著作權法第98條但書，併予宣告沒
    收。
  (二)另扣案之電腦主機1 部（內含燒錄機2 臺及電源線1 條），
    則均係供被告以重製於光碟之方法，侵害他人著作財產權所
    用之物，亦據被告供承在卷，爰亦依著作權法第98條但書規
    定，併予宣告沒收。
  (三)至扣案之光碟棉套20個，均為被告所有，且係預備供被告以
    重製於光碟之方法，侵害他人著作財產權之用，此經被告於
    本院審理中陳明屬實；另扣案空白光碟片100 片，亦係被告
    所有，然被告辯稱其中一半係用以自己使用，並未預備供被
    告以重製於光碟之方法，侵害他人著作財產權之用云云，惟
    查，被告既然係以重製他人影音著作於光碟片之方式，侵害
    他人著作財產權，且扣案空白光碟既尚未使用，均有可能預
    備供被告使用，是被告上揭所辯不足採信，爰均依刑法第38
    條第1 項第2 款規定，併予宣告沒收。
五、按告訴乃論之罪經告訴人在第一審辯論終結前，將其告訴撤
    回者，法院始應諭知不受理之判決，若非告訴乃論之罪，雖
    告訴人撤回其告訴，法院並不受其拘束，仍應逕行審判（最
    高法院23年非字第2 號判例要旨參照）。而按著作權法第10
    0 條規定：「本章之罪，須告訴乃論。但犯第91條第3 項、
    第91條之1 第3 項及第94條之罪，不在此限」。本案告訴人
    群體公司，嗣因與被告達成和解，雖於95年1 月15日具狀向
    本院撤回告訴，有刑事聲請撤回告訴狀1 紙在卷可佐，惟揆
    諸上開說明，被告所犯之罪乃非告訴乃論之罪，自不生撤回
    告訴之效力，附此敘明。
據上論斷，應依刑事訴訟法第273 條之1 第1 項、第299 條第1
項前段，著作權法第91條第3 項、第98條但書，刑法第11條、第
56條、第74條第1 款、第38條第1 項第2 款，判決如主文。
本案經檢察官李毓珮到庭執行職務。
中    華    民    國    95    年    3     月    29    日
                  刑事第一庭    法  官  唐中興
以上正本證明與原本無異。
如不服本判決，應於判決送達後10日內向本院提出上訴狀 (須附
繕本 )。
告訴人或被害人對於判決如有不服具備理由請求檢察官上訴者，
其上訴期間之計算係以檢察官收受判決正本之日期為準。
中    華    民    國    95    年    3     月    31    日
                                書記官  施惠卿
附錄本案判決論罪科刑法條全文：
著作權法第91條
擅自以重製之方法侵害他人之著作財產權者，處3 年以下有期徒
刑、拘役，或科或併科新臺幣75萬元以下罰金。
意圖銷售或出租而擅自以重製之方法侵害他人之著作財產權者，
處6 月以上5 年以下有期徒刑，得併科新臺幣20萬元以上200 萬
元以下罰金。
以重製於光碟之方法犯前項之罪者，處6 月以上5 年以下有期徒
刑，得併科新臺幣50萬元以上500萬元以下罰金。
著作僅供個人參考或合理使用者，不構成著作權侵害。
【附表】：
┌──┬────────┬──────────────┬─────┐
│編號│盜版影音光碟名稱│著作財產權人（授權人）      │ VCD片數  │
├──┼────────┼──────────────┼─────┤
│ 1  │霹靂兵燹之刀戟戡│霹靂國際多媒體股份有限公司  │   86片   │
│    │魔錄            │                            │          │
│    │                │                            │          │
├──┼────────┼──────────────┼─────┤
│ 2  │霹靂劍蹤        │霹靂國際多媒體股份有限公司  │   30片   │
│    │                │                            │          │
│    │                │                            │          │
├──┼────────┼──────────────┼─────┤
│ 3  │霹靂皇朝之龍城聖│霹靂國際多媒體股份有限公司  │   40片   │
│    │影              │                            │          │
│    │                │                            │          │
├──┼────────┼──────────────┼─────┤
│ 4  │霹靂劫之末世錄  │霹靂國際多媒體股份有限公司  │   64片   │
│    │                │                            │          │
│    │                │                            │          │
├──┼────────┼──────────────┼─────┤
│ 5  │霹靂劫之闍城血印│霹靂國際多媒體股份有限公司  │   24片   │
│    │                │                            │          │
│    │                │                            │          │
├──┴────────┼──────────────┴─────┤
│   合           計    │244片                                   │
└───────────┴────────────────────┘


司法院資訊處製作；財團法人民間司法改革基金會備份。
